【裁判字號】    95,上易,525
【裁判日期】    950912
【裁判案由】    竊盜
【裁判全文】
臺灣高等法院高雄分院刑事判決         95年度上易字第525號
上  訴  人  臺灣高雄地方法院檢察署檢察官
被      告  乙○○
                    （現另案於臺灣高雄第二監獄執行中）
上列上訴人因被告竊盜案件，不服臺灣高雄地方法院95年度易字
第182 號中華民國95年6 月6 日第一審判決（起訴案號：臺灣高
雄地方法院檢察署94年度偵字第7124號），提起上訴，本院判決
如下：
      主    文
原判決撤銷。
乙○○犯竊盜罪，處有期徒刑伍月，如易科罰金，以銀元參佰元
即新臺幣玖佰元折算壹日。
      事    實
一、乙○○於民國（下同）93年10月間，因故知悉甲○○之傢俱
    放置在高雄市小港區○○○路67號1樓至5樓，該房屋一樓鑰
    匙（不含二樓以上之鑰匙）由甲○○交由黃耀堂保管，整棟
    房屋暫時無人居住在內，竟意圖為自己不法之所有，未得甲
    ○○同意或授權，即於93年10月21日，向不知情之黃耀堂誆
    稱已受甲○○委託代為處理前開房屋中之家具，而取得該屋
    一樓鑰匙，並隨即更換該房屋之門鎖，且接續於同年月25日
    、26日、28日，擅自僱工搬走（即竊取）甲○○置於該房屋
    一樓至五樓之木製床1 組、木製書櫃1 組、鋁製辦公桌2 張
    、新力電視機1 台、皮製辦公桌3 張、會議桌1 張、鋁製辦
    公桌2 張、2 人座沙發1 張、影印機1 台、沙發1 組（1＋2
    ＋3型）、鋼琴1台、圓飯桌1 個及椅子10張、原木屏風1 座
    、原木茶桌1 個及原木椅子 5張、木質辦公桌2 座等物品，
    並於同年月28日將其中的沙發1 組（1＋2＋3型）、鋼琴1台
    、圓飯桌1 個及椅子10張、原木屏風1 座、原木茶桌1 個及
    原木椅子5張、木質辦公桌2座，以總價新台幣（下同）10萬
    元出售予不知情之陳彌炯。嗣甲○○於同年10月底發現上開
    物品不翼而飛，經詢問黃耀堂後，始發現上情。
二、案經甲○○訴由高雄縣政府警察局移送臺灣高雄地方法院檢
    察署檢察官偵查起訴。
      理    由
一、程序方面：
  (一)、被告以外之人於偵查中向檢察官所為之陳述，除顯有不可
      信之情況者外，得為證據，同法第159 條之1 第2 項亦有
      明文。此因檢察官與法官同為司法官署，且檢察官代表國
      家偵查犯罪，依法有訊問被告、證人及鑑定人之權力，依
      法亦對被告有利不利之情形均應注意，是以，被告以外之
      人前於偵查中已具結而為陳述，除顯有不可信之情況之理
      由外，該證人於偵查中之陳述，自得作為證據。經查，證
      人甲○○、黃耀堂、陳彌炯於檢察官偵查中所為陳述，係
      被告以外之人於審判外之言詞陳述，原不具證據能力，惟
      上揭證人於檢察官偵查中所為之陳述，業經證人依法具結
      ，本院審酌其陳述時之外在環境及陳述內容對於被告有無
      竊盜犯行，具相當之關聯性，並無顯不可信之情況，揆諸
      上開說明，應認上開證人於偵查中向檢察官所為之陳述，
      得為證據，具有證據能力。
  (二)、又被告以外之人於審判外之言詞或書面陳述，除法律有規
      定者外，不得作為證據，刑事訴訟法第159 條第1 項定有
      明文；被告以外之人於審判外之陳述，雖不符同法第159
      條之1 至159 條之4 之規定，而經當事人於審判程序同意
      作為證據，法院審酌該言詞陳述或書面陳述作成時之情況
      ，認為適當者，亦得為證據。查證人陳彌炯於警詢之陳述
      、甲○○書立之切結書，為被告以外之人於審判外之言詞
      或書面陳述，既經被告於審判程序同意作為證據，本院審
      酌上開證據作成時尚無預見日後將作為證據之偽造動機，
      其虛偽之可能性極小，且對被告涉嫌竊盜之待證事實，具
      有相當之關聯性，認為適當，依上開說明，自得為證據。
貳、實體方面：
一、訊據被告乙○○（下稱被告）供認有於上開時地雇工搬走告
    訴人甲○○置於上揭房屋內之傢俱，並將部分傢俱以總價10
    萬元之代價販售予陳彌炯之事實不諱，惟矢口否認有竊盜之
    犯行，辯稱：是黃耀堂的委託人法拍購得上開房屋，我們第
    一次在前鎮區○○路中油加油站附近與甲○○談上揭房屋傢
    俱的事，甲○○說想要把該房屋買回去，他也有跟黃耀堂說
    另有房子想要處理；房屋鑰匙是黃耀堂交給我的，因怕遭小
    偷，所以在黃耀堂同意下更換門鎖，我處理好搬遷後，黃耀
    堂會給我酬勞2 至3 萬元；我是經甲○○委託，代為搬遷處
    理，我要搬時，我有用手機與甲○○聯絡，他說他到珠海去
    了，我搬運時，黃耀堂也有在場，我沒有竊盜行為云云。
二、然查：
  (一)、告訴人甲○○所有（登記為黃啟福、黃吟名義）門牌號碼
      高雄市小港區○○○路67號房地，因積欠他人債務，經債
      權人聲請原審法院公開拍賣後，由何佩娟承買，並委由黃
      耀堂代為與原所有人甲○○處理交屋事宜等之事實，業經
      證人黃耀堂於原審審理中證述明確，核與證人何佩娟證述
      情節相符，復有高雄市政府地政處前鎮地政事務所95年2
      月10日高市地鎮三字第0950001133號函附相關移轉資料在
      卷可稽（見原審卷第19至25頁），則上開房屋之交屋事宜
      係由黃耀堂全權處理之事實，應堪認定。
  (二)、被告於上揭時地未經告訴人甲○○之委託而擅自搬走上開
      傢俱等情，已據證人即告訴人甲○○於檢察官偵查中及原
      審審理中指證綦詳（見偵查卷第10至11頁、原審卷第51至
      57 頁），並於檢察官偵查中證稱：從一樓至五樓都放有傢
      俱，我只有給黃耀堂一樓的鑰匙，二樓的鎖不知被告怎麼
      上去等語（見偵查卷第21頁），核與證人黃耀堂於檢察官
      偵查中證稱：甲○○就把一樓鑰匙交給我，但沒有給我二
      樓的鑰匙等語（見偵查卷第20頁）相符。被告確有於上揭
      時地僱工接續搬運上開屋內之傢俱，並將其中部分傢俱以
      總價10萬元之代價販售予陳彌炯之事實，亦據被告於警訊
      、檢察官偵查中及原審審理中供認不諱。證人陳彌炯於警
      訊時陳稱：買賣明細表上之傢俱是於93年10月26日16時許
      ，在高雄市○○路223 號通訊行與被告達成交易後，由我
      僱請車輛前往高雄市小港區○○○路67號載運的，被告向
      我說他朋友房屋遭拍賣急需現金，我估價12萬元，並與被
      告出價至10萬元成交，當初被告有出示搬遷切結書等語（
      見警卷第21至22頁），其於檢察官偵查中證稱：我有拿10
      萬元給被告等語（見偵查卷第15頁），此亦有二手家具買
      賣明細書在卷可憑（見偵查卷第15頁）。告訴人甲○○上
      開之指證，核與事實相符，依法自得採為認定被告犯罪之
      證據。
  (三)、被告於警訊時供稱：我是經黃耀堂代書之託，請鎖匠將該
      房屋之側門門鎖更換，以防其他人進入破壞建築物，預備
      將該房屋點交給新屋主等語（見警卷第4 頁），於檢察官
      偵查中供稱：黃代書在10月21日左右把房子鑰匙給我，叫
      我換鎖並把傢俱處理掉等語（見偵查卷第10頁）。惟證人
      黃耀堂於檢察官偵查中證稱：當初是被告說他跟甲○○談
      好處理傢俱的事，所以我就把鑰匙交給被告，當天是被告
      約我跟甲○○到建國路的店協調，協調結果甲○○就簽切
      結書，並且甲○○就把一樓鑰匙交給我，但沒有給我二樓
      的鑰匙，隔了幾天，被告才來跟我拿鑰匙」、「我沒有叫
      被告換鎖，我是請他如果東西處理好要換鎖，並沒有叫他
      馬上換鎖」等語（見偵查卷第20頁）。依告訴人及證人黃
      耀堂於檢察官偵查中之證詞觀之，上揭房屋一樓既已上鎖
      ，他人（告訴人除外）即無從進入該房屋，衡之常情，被
      告殊無更換門鎖之必要，故被告更換上開門鎖之目的，應
      係為避免告訴人再進入上揭房屋。至證人黃耀堂於原審審
      理中改證稱：切結書之日期為93年10月1 日，應係交屋日
      ．．．當天所作兩件事，就是交鑰匙及書立切結書，甲○
      ○在通訊行交付一樓鑰匙，經當場打造一副後交給被告，
      是當著甲○○面前交付被告；交付鑰匙用意在於請被告察
      看屋內有無物品等語（見原審卷第85至89頁）。證人黃耀
      堂上開於原審審理中之證詞，就何時交付鑰匙予被告乙節
      ，與其於上揭於檢察官偵查中證述情節不符外，亦與被告
      上開於檢察官偵查中之供詞不符，顯屬事後迴護被告之詞
      ，不足採信。
  (四)、告訴人甲○○於93年10月1 日所簽立切結書之內容為：本
      人就存放於平和東路67號之全部物品（新屋主）同意無償
      讓本人借用至93年10月25日止，逾期者，其屋內全部物品
      任由新屋主處置等語，此有該切結書附卷可按（見偵查卷
      第16頁）；惟證人即告訴人甲○○於檢察官偵查中證稱：
      「我有簽切結書，但並不代表我放棄那些傢俱，簽切結書
      時，黃耀堂、被告都有在場」、「簽切結書後因為想要把
      房子買回來，直至10月25日都沒有去處理家具等語（見偵
      查卷第10、11頁）；其於原審審理中證稱：該切結書是簽
      給新屋主的，不是給被告等語（見原審卷第52頁）。告訴
      人甲○○於簽立切結書當日之所以將上揭房屋一樓之鑰匙
      交予證人黃耀堂，旨在確保切結書所載內容之得於順利執
      行，該切結書已明白記載超過交屋期間始任由新屋主處理
      ，而被告並非新屋主，其根本無搬遷或處理上揭傢俱之權
      限，亦可認定。
  (五)、被告於警訊時供稱：甲○○事前口頭有委託我代為搬遷處
      理上揭傢俱云云（見警卷第3頁、第8頁）；其於檢察官偵
      查中供稱：我是經由黃耀堂代書委託我找到屋主黃啟福、
      甲○○寫切結書，因為黃耀堂代書的委託人標到空屋，甲
      ○○在簽完切結書後十幾天在我建國路223號店內口頭叫我
      幫他處理傢俱，後來聯絡不上甲○○，黃耀堂在10月21日
      左右就把房子鑰匙給我，叫我去換鎖，並把傢俱賣掉等語
      （見偵查卷第10頁）。惟告訴人甲○○始終堅決否認有委
      託被告處理上揭傢俱之情事（見偵查卷第21、26頁，原審
      卷第52頁）。證人黃耀堂於原審審理中亦證稱：因為切結
      書之搬遷日期已到期，我請被告與甲○○聯絡，他有提到
      說甲○○有跟他談好，我問他談什麼事，他說甲○○有請
      他搬東西等語（見原審卷第85頁），依證人黃耀堂此部分
      證詞觀之，證人黃耀堂亦未委託被告搬遷或處理上揭傢俱
      。證人即新屋主何佩娟於原審審理中亦證稱：我並未委託
      被告處理傢俱等語（見原審卷第85頁）。而告訴人所有之
      傢俱多屬精緻之原木傢俱，屬於有價值之物（此可從證人
      陳彌炯以10萬元購得部分傢俱可得而知）此亦有傢俱照片
      8 張附卷可憑（見警卷第40至44頁），衡之常情，一般人
      若欲將有價值之傢俱轉售，豈會僅以口頭交代一不甚熟悉
      之人將傢俱處理掉，而未密切監督轉售情形？又告訴人果
      有委託被告處理上揭傢俱之事實，焉有事後甘冒觸犯誣告
      罪之風險，而向警察機關提出竊盜告訴之理。準此，被告
      所稱其係告訴人之委託處理傢俱之辯解，應屬事後卸責之
      詞，不足採信。上揭傢俱仍為告訴人合法持有中，被告既
      未經證人黃耀堂、何佩娟委託處理告訴人所有之上揭傢俱
      ，復未經告訴人之同意或委託，即擅自搬走告訴人上揭之
      傢俱，並將其中部分傢俱以10萬元售予他人，其顯有不法
      所有之意圖，其所為核與竊盜構成件相符。
  (六)、至證人劉明鑫於檢察官偵查中證稱：我有看過甲○○到我
      店裡，我只聽到甲○○告訴被告說把東西處理掉就好了，
      我不知道是指什麼東西等語（見偵查卷第27頁），依證人
      劉明鑫上揭之陳述，並未明確證述告訴人有授權被告處理
      上揭傢俱之意思，其證詞即難採被告有利之證據。另被告
      於原審審理中主張：告訴人因借用他人名義而登記為擴建
      路1-16號房屋所有權人，嗣該屋恐遭他人依法拍承買，乃
      委由黃進國與被告至該屋看管2、3個月，佯以告訴人之債
      權人占據該屋而阻止他人承買，並積欠看管費未付云云（
      見原審卷第40頁）；惟此部分亦為告訴人所否認，證人黃
      進國於原審審理中亦僅證稱：是被告要我偶而去看門有沒
      有被破壞，我沒有固定在那邊，我沒有看過屋主，被告看
      我閒閒在家，拜託我幫他巡一巡等語（見原審卷第82頁）
      ，證人黃進國上開之證詞並不足以證明告訴人有積欠被告
      看管上開擴建路房屋費用之情事，亦難執為被告有利之證
      據。
  (七)、綜上所述，被告上開所辯，應屬事後卸責之詞，不足採信
      ，其上揭竊盜犯行堪以認定。
三、核被告所為，係犯刑法第320 條第1 項之竊盜罪。被告利用
    不知情之第三人搬走（即竊取）上揭傢俱，為間接正犯。被
    告接續三日竊取上開傢俱，係侵害告訴人之同一法益，且時
    間緊接，屬接續犯，僅能論以一竊盜罪。
四、原審未加詳求，遽認以不能證明被告犯罪，而為無罪之諭知
    ，尚有未洽。檢察官上訴意旨，執此指摘原判決不當，應認
    為有理由，自應由本院將原判決撤銷改判。審酌被告一時為
    貪取不法之利益而趁機竊取告訴人之傢俱，犯後未坦承犯行
    ，迄今尚未與告訴人達成和解，其所犯情節尚非重大等一切
    情狀，爰量處如主文第2 項所示之刑，並諭知如易科罰金以
    三百元折算一日（被告行為時之易科罰金折算標準，應以銀
    元300 元折算一日，經折算為新臺幣後，應以新臺幣900 元
    折算為一日。惟95年7 月1 日修正公布施行之刑法第41條第
    1 項前段則規定：「犯最重本刑為五年以下有期徒刑以下之
    刑之罪，而受六個月以下有期徒刑或拘役之宣告者，得以新
    臺幣一千元、二千元或三千元折算一日，易科罰金。」比較
    修正前後之易科罰金折算標準，以95年7 月1 日修正公布施
    行前之規定，較有利於受刑人，則應依刑法第2 條第1 項前
    段，適用修正前刑法第41條第1 項前段規定，定其折算標準
    ）。
據上論斷，應依刑事訴訟法第369 條第1 項前段、第364 條、第
299 條第1 項前段，刑法第320 條第1 項、第2 條第1 項，修正
前刑法第41條第1 項前段，修正前罰金罰鍰提高標準條例第1 條
前段、第2 條，現行法規所定貨幣單位折算新台幣條例第2 條，
判決如主文。
本案經檢察官羅建勛到庭執行職務。
中    華    民    國    95    年     9    月    12    日
                  刑事第四庭    審判長法  官  蕭權閔
                                      法  官  陳吉雄
                                      法  官  林水城
以上正本證明與原本無異。
不得上訴。
中    華    民    國    95    年     9    月    13    日
                                      書記官  張文斌
附錄本判決論罪科刑法條：
刑法第320 條第1 項
  意圖為自己或第三人不法之所有，而竊取他人之動產者，為竊
  盜罪，處五年以下有期徒刑、拘役或五百元以下罰金。


司法院資訊處製作；財團法人民間司法改革基金會備份。
